【裁判字號】    91,易,1396
【裁判日期】    920414
【裁判案由】    贓物
【裁判全文】
臺灣屏東地方法院刑事判決                        九十一年度易字第一三九六號
    公  訴  人  臺灣屏東地方法院檢察署檢察官
    被      告  甲○○
右列被告因贓物案件，經檢察官提起公訴（九十年度偵字第三○五七號），本院判決
如左：
    主  文
甲○○連續收受贓物，處有期徒刑肆月，如易科罰金以佰元折算壹日。
    事  實
一、甲○○曾因違犯槍砲彈藥刀械管制條例案件，於民國八十八年七月二十六日經本
    院以八十八年度訴字第二五四號判處有期徒刑一年二月，併科罰金新台幣（下同
    ）十萬元，緩刑四年確定，現仍在緩刑期間（不構成累犯），竟仍不知謹慎行事
    ，明知丙○○（所涉竊盜罪嫌業經檢察官不起訴處分）所交之七里香，係丙○○
    在國有林班地上所盜採之贓物，竟基於收受贓物之概括犯意，自八十九年十一月
    間某日起至翌日止，在屏東縣枋山鄉○○○○路滿州企業股份有限公司之工寮，
    先後二次收受丙○○所交付七里香多顆（起訴書誤為收受黃天所交付七里香多批
），並栽種於前述工寮旁，嗣於九十年五月十日十五時三十分許，為警會同獅子
    鄉公所人員周英俊、屏東林區管理處（以下簡稱屏東林管處）恆春工作站乙○○
    共同查獲，並扣得上述七里香二十二顆（責付予甲○○保管）。
二、案經屏東縣警察局枋寮分局報告臺灣屏東地方法院檢察署檢察官偵查起訴。
    理  由
一、訊據被告甲○○固坦承於前揭時、地，向丙○○收受上述七里香之事實，惟矢口
    否認有何收受贓物之故意，辯稱：七里香是從那裡來的我不知道，但在恒春地區
    很多地方都有，我跟丙○○是好朋友我幫忙種，我不知道是贓物，如果我知道是
    贓物就不會種在路邊。丙○○說因台電鐵路附近的道路要拓寬，七里香被挖掉丙○○才把撿來工寮寄種，我不知道是七里香偷挖的云云。惟查：
  (一)右開事實業據證人乙○○、周英俊、尤天貴、黃義生於偵查中或本院審理中結證
    無訛，復有屏東縣警察局枋寮分局查扣物品代保管條一紙在卷為憑。另觀諸所查
    扣之七里香，依其樹型、樹徑、樹瘤、樹齡、樹幹上之摺紋，均無法以人工栽培
    而成，而係恆春半島依其特殊地形環境及氣候（落山風）所自然生成之特殊樹型
    ，且僅存於國有林班地。七里香往昔視為雜木而未予重視，如經人開墾、造林、
    或伐木處皆以逕行伐除之方式為之而不予留存以免影響其他工作；而原住民山坡
    保留地、公有地、私有地及伐木跡地皆屬人為經營之地以利用為目的，並無留存
    七里香之必要，若有留存必屬未經營之地；然國有林班地是以保留當地之一切動
    植物資源以達保安國土之目的，因此能完整的保存所有的資源，其他私有地等人
    為經營土地以利用為目的，均未予保留等節，業經證人即屏東林管處恒春工作站
    乙○○於本院審理證述明確（見本院審理筆錄第十三頁），並有林務局屏東林區
    管理處恒春工作站九十一年九月十八日九十一年春業字第三四五八號函附卷可佐
    。可證查獲二十二棵七里香，均屬自恒春半島之國有林班地所盜採之贓物無訛。
  (二)依所查獲二十二棵七里香樹幹直徑分析，此批七里香之樹齡分別高達一百年、五
    十年或三十年以上，非人工所栽培而成，其市價每顆價值三萬元至五萬元不等，
    價值不菲，不在言下。再者查獲七里香樹幹整體外觀良好，並以利器修剪成古樸
    、典雅優美盆栽之外形，顯與施工挖除所造成樹株傷痕累累、樹幹折損殘缺不全
    之情況，炯然有別等情，亦據證人乙○○到庭證屬實（見本院審理筆錄第十三頁
    ）外，復有會勘紀錄及七里香照片數幀在卷可稽。可見被告所稱台電鐵路道路拓
    寬七里香被挖掉丙○○撿來工寮寄種之辯詞，與實情相違，不足採信。是被告對
    七里香係同案被告丙○○所竊盜當有所認識，被告辯稱不知係贓物，顯係事後卸
    責之詞，自不足採。本件事證明確，被告犯行足堪認定，應依法論科。
二、核被告甲○○所為，係犯刑法第三百四十九條第一項之收受贓物罪。又被告先後
    二次犯行，時間緊接，手段相同，顯係基於概括犯意為之，應依連續犯之規定以
    一罪論，並依法加重其刑。爰審酌被告於緩刑期間竟不知悔改向上，收受贓物助
    長盜挖珍貴七里香風氣，且於犯罪後飾詞狡辯，毫無悔意，其犯罪動機雖屬單純
    ，然所生危害非輕等一切情狀，量處如主文所示之刑，並諭知易科罰金之折算標
    準。
據上論斷，應依刑事訴訟法第二百九十九條第一項前段、刑法第五十六條、第三百四
十九條第一項、第四十一條第一項，罰金罰鍰提高標準條例第一條前段、第二條，判
決如主文。
中      華      民      國    九十二    年      四      月     十四     日
                           臺灣屏東地方法院刑事第五庭
                                    法  官   楊萬益
右正本證明與原本無異。
如不服本判決應於收受本判決送達後十日內向本院提出上訴書狀，其未敘述上訴理由
者，並得於提起上訴後十日內向本院補提理由書狀（均須按他造當事人之人數附繕本
 ）「切勿逕送上級法院」
                                    書記官   呂坤宗
中    華    民    國     九十二      年      四      月      二十三     日
附錄法條：
中華民國刑法第三百四十九條
收受贓物者，處三年以下有期徒刑、拘役或五百元以下罰金。
搬運、寄藏、故買贓物或為牙保者，處五年以下有期徒刑、拘役或科或併
科一千元以下罰金。
因贓物變得之財物，以贓物論。


司法院資訊處製作；財團法人民間司法改革基金會備份。
